臺灣臺中地方法院刑事判決　　　　　　　96年度易字第1191號
公　訴　人　臺灣臺中地方法院檢察署檢察官
被　　　告　乙○○
　　　　　　　　　　（另案於臺灣臺中女子監獄執行中）
上列被告因詐欺案件，經檢察官提起公訴（95年度偵字第6183號
），被告於準備程序中就被訴事實為有罪之陳述，受命法官於聽
取當事人之意見後，由本院合議庭裁定由受命法官獨任進行簡式
審判程序，本院判決如下：
    主    文
乙○○幫助連續意圖為自己不法之所有，以詐術使人將本人之物
交付，處有期徒刑肆月，如易科罰金，以銀元佰元即新臺幣玖
佰元折算壹日。
    犯罪事實及理由
一、乙○○明知若將其個人金融機構之存摺、提款卡及密碼交付
    給斯時與其同居之男友吳添上（下述犯行應由檢察官另行偵
    辦）後，吳添上可能再轉交由其他姓名年籍不詳且不相識之
    成年人取得使用，乙○○並能預見該不詳成年人有可能以所
    取得之該等存摺、提款卡及密碼遂行財產上犯罪之目的，竟
    仍基於縱其存摺、提款卡及密碼為他人取得後用以實施犯罪
    ，供作被害人匯款之用，仍不違背其本意之幫助使用其帳戶
    者向他人詐欺取財之不確定故意，於民國94年5月上旬某日
    ，先將其前向中華郵政股份有限公司嘉義站前郵局所申辦之
    帳號000000-0號帳戶之存摺、提款卡及密碼等物，在不詳地
    點，無償交由吳添上使用，並容任嗣後取得其上開存摺、提
    款卡及密碼等物之人得以使用其上開帳戶遂行犯罪。嗣吳添
    上即於94年5月14日至同年月27日前之某時，在不詳地點，
    以不詳代價，將上開乙○○之郵局存摺、提款卡及密碼等物
    ，交付予真實姓名年籍不詳綽號「阿寶」之成年男子、吳宗
    曜（下述詐欺取財犯行業經本院以95年度訴字第723號判處
    有期徒刑一年二月確定在案）及渠等所屬之詐欺取財犯罪集
    團使用。嗣該綽號「阿寶」之成年男子、吳宗曜及渠等所屬
    之詐欺取財犯罪集團成員，即基於意圖為自己不法所有之共
    同概括犯意聯絡，先後於附表所示之時間，對各該被害人施
    以如附表所示之詐術，致使各該被害人陷於錯誤後，分別依
    指示將如附表所示之匯款金額匯入乙○○上開帳戶內，並旋
    即遭提領一空。後因警方偵辦吳宗曜所涉之詐欺案件時，循
    線查獲上情。
二、程序事項：
    本案係於96年3月3日經檢察官提起公訴後繫屬於本院，查被
    告當時業因另案於臺灣臺中女子監獄執行中，本院為案件繫
    屬時被告所在地之管轄法院，當有管轄權，合先敘明。
三、前開犯罪事實，有下列證據可證：
  (一)被告乙○○於本院準備程序及審理時所為認罪之陳述。
  (二)證人即被害人莊環誠、甲○○偵訊之證述。
  (三)證人即另案被告吳宗曜警詢及偵訊之供述。
  (四)中華郵政股份有限公司嘉義郵局94年7月14日嘉營字第09401
    00721號函檢附之被告上開帳戶立帳申請書影本及歷史交易
    清單各一份。
  (五)證人即被害人莊環誠、甲○○所分別使用之019****009****
    帳戶、6013****0754****帳戶之基本資料各一份。
  (六)本院95年度訴字第723號判決書。
四、新舊法比較之說明：
  (一)刑法第二條第一項規定：
    查被告行為後，刑法第二條第一項業於94年2月2日修正公布
    ，並自95年7月1日起施行。修正後刑法第二條第一項規定，
    已將新舊法律適用之「從新從輕」原則，改採「從舊從輕」
    原則，而此規定僅係規範行為後法律變更所生新舊法律比較
    適用之準據法，並非實體刑罰法律，自不生行為後法律變更
    之比較適用之問題，應逕行適用新法第二條第一項之規定，
    為「從舊從輕」之比較，合先敘明。
  (二)刑法第三百三十九條第一項法定刑為罰金部分：
    1.被告行為後，刑法第三十三條第五款業於94年2月2日修正
      公布，並自95年7月1日起施行；修正後刑法第三十三條第
      五款規定「罰金：新臺幣一千元以上，以百元計算之。」
      ，與修正前刑法第三十三條第五款規定「罰金：一元以上
      。」不同。比較新舊法結果，以舊法較有利於行為人，故
      依刑法第二條第一項前段規定，本案關於刑法第三百三十
      九條第一項之法定罰金刑部分，應適用修正前刑法第三十
      三條第五款規定決定其罰金部分之法定刑。
    2.法定刑為罰金之提高標準之新舊法適用：
      被告行為後，關於刑法罰金刑部分，業於95年6月14日以
      華總一義字第09500035181號令增訂公布刑法施行法第一
      條之一，明定：「中華民國94年1月7日刑法修正施行後（
      按指95年7月1日施行），刑法分則編所定罰金之貨幣單位
      為新台幣。94年1月7日刑法修正時，刑法分則編未修正之
      條文定有罰金刑者，自94年1月7日刑法修正施行後，就其
      所定數額提高為三十倍。但72年6月26日到94年1月7日新
      增或修正之條文，就其所定數額提高為三倍。」，與該條
      增訂公布前，就罰金刑部分所適用之罰金罰鍰提高標準條
      例第一條前段、現行法規所定貨幣單位折算新臺幣條例第
      二條規定不同。而刑法第三百三十九條第一項係刑法分則
      編未修正之條文而定有罰金刑者，比較新舊法適用之結果
      ，其關於法定罰金刑部分之提高標準，新法並無較有利於
      被告之情形，故本案關於刑法第三百三十九條第一項之法
      定罰金刑提高標準部分，應適用行為時之法律即罰金罰鍰
      提高標準條例第一條及現行法規所定貨幣單位折算新臺幣
      條例第二條。
  (三)刑法第五十六條連續犯之規定：
    查綽號「阿寶」之成年男子、吳宗曜及渠等所屬之詐欺取財
    犯罪集團成員為上開犯行後，刑法第五十六條連續犯之規定
    ，業於94年2月2日修正公布刪除，並自95年7月1日施行，則
    渠等犯行，因行為後新法業已刪除連續犯之規定，此刪除雖
    非犯罪構成要件之變更，但顯已影響行為人刑罰之法律效果
    ，自屬法律有變更，依新法第二條第一項規定，比較新、舊
    法結果，仍應適用較有利於行為人之行為時法律即舊法論以
    連續犯（最高法院95年第8次刑事庭會議決議參照）。
  (四)刑法第四十一條第一項規定：
    查被告行為後，刑法第四十一條第一項前段業於94年2月2日
    修正公布，並於95年7月1日施行。修正前刑法第四十一條第
    一項前段規定：「犯最重本刑為五年以下有期徒刑以下之刑
    之罪，而受六個月以下有期徒刑或拘役之宣告，因身體、教
    育、職業、家庭之關係或其他正當事由，執行顯有困難者，
    得以一元以上三元以下（按指銀元）折算一日，易科罰金。
    」，又被告行為時之易科罰金折算標準，修正前罰金罰鍰提
    高標準條例第二條前段（現已刪除）規定，就其原定數額提
    高為一百倍折算一日，則本件被告行為時之易科罰金折算標
    準，應以銀元三百元折算一日，經折算為新臺幣後，應以新
    臺幣九百元折算為一日。惟修正後之刑法第四十一條第一項
    前段則規定：「犯最重本刑為五年以下有期徒刑以下之刑之
    罪，而受六個月以下有期徒刑或拘役之宣告者，得以新臺幣
    一千元、二千元或三千元折算一日，易科罰金。」比較修正
    前後之易科罰金折算標準，以95年7月1日修正公布施行前之
    規定，較有利於行為人，則應適用修正前刑法第四十一條第
    一項前段及罰金罰鍰提高標準條例第二條規定，定其折算標
    準。
五、爰審酌被告前有竊盜罪及強盜罪等前科，刻正因其強盜犯行
    執行中，素行非佳，有臺灣高等法院被告全國前案紀錄表在
    卷可查，其恣意將上開帳戶資料交付他人，並容任他人充作
    犯罪工具，疏不可取，又造成被害人損失非輕，且迄今均未
    獲賠償，又其於警偵訊時否認犯行，直至本院準備程序及審
    理時方知悔悟而坦承犯行之犯後態度，暨其犯罪手段、生活
    狀況、智識程度等一切情狀，並參酌公訴人具體求處被告有
    期徒刑四月至七月間等情，量處如主文所示之刑，並諭知易
    科罰金之折算標準，以示懲儆。
六、依刑事訴訟法第二百七十三條之一第一項、第二百九十九條
    第一項前段，刑法第二條第一項前段、第三十條第一項、第
    二項、第三百三十九條第一項、第四十一條第一項前段（修
    正前），罰金罰鍰提高標準條例第一條前段、第二條（修正
    前），現行法規所定貨幣單位折算新臺幣條例第二條，判決
    如主文。
中　　華　　民　　國　　96　　年　　4 　　月　　18　　日
                  刑事第十二庭  法  官  廖慧如
上正本證明與原本無異。
如不服本判決，應於送達後十日內向本院提出上訴狀（須附繕
本），上訴於台灣高等法院台中分院。
                                書記官  魏宏銘
中　　華　　民　　國　　96　　年　　4 　　月　　18　　日
附錄本案論罪科刑法條全文：
中華民國刑法第三百三十九條第一項
意圖為自己或第三人不法之所有，以詐術使人將本人或第三人之物交付者
，處五年以下有期徒刑、拘役或科或併科一千元以下罰金。
附表
┌──┬───┬──────┬──────┬────────┬─────┐
│編號│被害人│  詐欺時間  │  詐欺所用  │    詐欺方式    │ 匯款金額 │
│　　│　　　│            │  人頭帳戶  │                │（新臺幣）│
├──┼───┼──────┼──────┼────────┼─────┤
│1　 │莊環誠│94年5月27日 │嘉義站前郵局│前述詐欺集團成員│9萬8,765元│
│　　│　　　│　　　　　　│戶名：乙○○│撥打電話予莊環誠│　　　　　│
│　　│　　　│　　　　　　│帳號：012018│，向其佯稱要查詢│　　　　　│
│　　│　　　│　　　　　　│4號　　　　 │職業代碼，致莊環│　　　　　│
│    │      │            │            │誠陷於錯誤，遂至│          │
│    │      │            │            │臺南縣新營市之自│          │
│    │      │            │            │動提款機依電話指│          │
│    │      │            │            │示操作，而將自己│          │
│    │      │            │            │帳戶內之存款匯至│          │
│    │      │            │            │被告乙○○之上開│          │
│    │      │            │            │帳戶內。        │          │
├──┼───┼──────┼──────┼────────┼─────┤
│2　 │甲○○│94年5月27日 │嘉義站前郵局│前述詐欺集團成員│7萬1,138元│
│　　│　　　│　　　　　　│戶名：乙○○│在網路上佯稱欲出│　　　　　│
│　　│　　　│　　　　　　│帳號：012018│售機車管子予吳政│　　　　　│
│　　│　　　│　　　　　　│4號　       │儒，要求甲○○先│　　　　　│
│　　│　　　│　　　　　　│　　　      │匯訂金，致甲○○│　　　　　│
│　　│　　　│            │            │陷於錯誤，遂前往│　　　　　│
│　　│　　　│            │            │臺北市松山區之自│　　　　　│
│　　│　　　│            │            │動提款機，依電話│　　　　　│
│　　│　　  │            │            │指示操作，而將自│　　　　　│
│    │      │            │            │己帳戶內之存款匯│          │
│    │      │            │            │至被告乙○○之上│          │
│    │      │            │            │開帳戶內。      │          │
└──┴───┴──────┴──────┴────────┴─────┘
（以下空白）
